【裁判字號】    99,交抗,817
【裁判日期】    990226
【裁判案由】    違反道路交通管理處罰條例
【裁判全文】
臺灣高等法院交通事件裁定             99年度交抗字第817號
抗  告  人
即受處分人  甲○○
上列抗告人因違反道路交通管理處罰條例案件，不服臺灣新竹地
方法院，中華民國99年1月29日所為裁定（98年度交聲字第686號
），提起抗告，本院裁定如下：
    主  文
抗告駁回。
    理  由
一、原處分意旨略以：抗告人即受處分人甲○○所有之車牌號碼
    9193─RV號自用小客車，於民國（下同）98年6月30日13時
    13 分許，行經桃13線2.5公里處，因該路段限速50公里，經
    測速時速為112公里，超速62公里，為桃園縣政府警察局楊
    梅交通小隊員警以雷達測速儀測速後，填製桃警局交字第DB
    0000000號舉發違反道路交通管理事件通知單，抗告人不服
    提出陳述，經原處分機關調查後，認抗告人上開違規行為明
    確，爰依道路交通管理處罰條例第43條第1項第2款、第4項
    、第5項（漏載第5項）之規定，裁處異議人新臺幣（下同）
    8,000元罰鍰，吊扣牌照3個月，施以道安講習，並依同條例
    第63條第1項第3款（漏載第3款）規定，記違規點數3點等語
    。
二、原裁定意旨略以：抗告人於上述時、地超速駕駛上開車輛違
    規之事實，有卷附經警送檢合格據以測速拍照採證之照相式
    雷達測速儀所攝得之採證照片2幀（觀諸該照片上方顯示之
    日期時間、地點、速限、車速等內容可知上情）及經濟部標
    準檢驗局97年11月28日核發之雷達測速儀檢定合格證書一紙
    （檢定日期97年11月27日、有效期限98年11月30日）、違規
    路段設置「前有測速照相」告示牌之照片2幀可證（見原審
    卷第16頁），並經證人即舉發員警謝文山於原審到庭證述屬
    實，足認採證所使用雷射測速照相機之準確度應值信賴，容
    無測速錯誤之疑慮。故抗告人前開違規超速之事實，洵堪認
    定，原處分機關對抗告人所為之處分於法尚無違誤，所為之
    異議並無理由，應予駁回等語。
三、抗告意旨略以：警方提供「前方有測速照相」之當日照片無
    日期供佐證，卻可以說機器過時老舊無此功能，如此也能當
    證物？抗告人從未在一般道路如此高速行駛，也懇請法官調
    我違規紀錄，但是法官不信，卻堅持相信那部機器，難道機
    器不會出狀況，爰請求撤銷原裁定云云。
四、本院查：
  (一)按行車速度，依速限標誌或標線之規定，道路交通安全規則
    第93條第1項前段定有明文。又汽車駕駛人，駕駛汽車行車
    速度，超過規定之最高時速60公里以上者，處新臺幣6,000
    元以上24,000元以下罰鍰，並當場禁止其駕駛；汽車駕駛人
    有第1項第1款、第2款或前項行為者，並吊扣該汽車牌照三
    個月；汽車駕駛人違反第1項、第3項規定者，應接受道路交
    通安全講習。汽車駕駛人有第43條下列各款所列條款之一者
    ，除依原條款處罰鍰外，並記違規點數3點，道路交通管理
    處罰條例第43條第1項第2款、第4項、第5項、第63條第1項
    第3款分別定有明文。
  (二)本件抗告人甲○○於上揭時地，駕駛上開自用小客車行經桃
    13線2.5公里處，因速限50公里，經雷達測速儀器測得行車
    速度112公里，超速62公里之違規行為，為測速儀器拍照存
    證後經警掣單逕行舉發等情，有卷附桃園縣政府警察局桃警
    局交字第DB0000000號舉發違反道路交通管理事件通知單、
    交通部公路總局新竹區○○○○○道路交通管理事件裁決書
    、採證照片2張、該路段告示牌照片2張、經濟部標準檢驗局
    97年11月28日核發之雷達測速儀檢定合格證書一紙在卷可稽
    （見原審卷第4、8、15、16、22頁參照），並經證人謝文山
    於原審到庭證述屬實（見原審卷第35至37頁），此部份事實
    堪予認定。而觀諸該照片已清晰拍出抗告人所駕駛車輛之車
    號為9193─RV號，並明確記載違規時間、地點、該處速限及
    違規車輛之時速，是本件經以科學儀器取得證據資料證明抗
    告人確有未依速限行駛之違規行為無訛。
  (三)又本件舉發之雷達測速儀，係GATSO METER廠牌24.125 GHz
    （K-Band）照相式雷達測速儀，型號：主機、天線均為TYPE
    21，器號：主機、天線均為1906，於97年11月27日送經濟部
    標準檢驗局檢驗合格，有效期限至98年11月30日，此有桃園
    縣政府警察局楊梅分局（98年8月21日）楊警分交字第09880
    25820號函、經濟部標準檢驗局雷射測速儀檢定合格證書影
    本可稽（見原審卷第14至15頁），是抗告人為警舉發當時，
    舉發單位使用之雷達測速儀仍在有效使用期限內，抗告意旨
    雖質疑雷達測速儀有故障之可能，惟查並無其他證據顯示上
    開儀器有損壞、故障或不準確之情形，其準確度應值得信賴
    ，自可做為認定抗告人前開違規行為之證據，抗告人基於主
    觀之意見，遽而指摘雷達測速儀有出錯之可能，顯屬無稽。
    此外，復無證據證明該機器有故障之情事，堪認該雷達測速
    儀所測得之數據可達到符合國家標準之正確性，執勤警員本
    其維護交通秩序及安全之職責，依據該測得數據所為之上開
    舉發行為，應無違誤。
  (四)按對於前項第九款之違規行為，採用固定或非固定式科學儀
    器取得證據資料證明者，於一般道路須至少於一百公尺，於
    高速公路、快速公路須至少於三百公尺前，明顯標示之，道
    路交通管理處罰條例第7-2條第3項定有明文。然上開規定係
    因考量政府處罰違規超速之行為，其目的並不在於處罰本身
    ，而係欲透過此舉而促使駕駛人能夠遵守速限規定，故要求
    交通及警政單位，在一定距離前樹立警告標示，以提醒駕駛
    人注意遵守速限規定，並避免有遭民眾詬病為「偷拍」之執
    法方式。然駕駛人開車應遵守交通速限，除為法定之義務外
    ，更為最基本之交通常識與行車道德，自不因上開條文之增
    訂而有所減輕，亦無所謂「該標示一百公尺內不會有測速照
    相儀器」而得任意超速之信賴利益可言。經查，抗告人違規
    路段之前方道路約一百公尺處設有速限50之交通標誌及「前
    有測速照相」之警示標誌一節，業經證人即執勤員警謝文山
    於原審調查中證稱：本件是伊舉發，98年6月30日伊是在桃
    園縣2.5公里處執勤，測速照相儀器屬移動式，卷附「前有
    測速照相」告示牌照片2張是伊拍攝，是在執勤前拍攝，警
    告該路段用路人前有測速照相，照片中速限標誌是交通局原
    本就設立，『前有測速照相』是我們警方於執勤前必須加掛
    在測速照相前100公尺處，該2幀照片是用一般相機拍照，拍
    照當時相機可能未顯示日期等語明確（見原審卷第35至37頁
    ），亦有道路速限標誌照片2幀附卷足憑（見原審卷第16頁
    ），觀之前開道路速限標誌及告示牌照片2幀，該「前有測
    速照相」警告性質之告示牌設置於路旁電線桿上限速標誌下
    方，用路人在通常情形下，應可清楚目視，並無未設置測速
    警告標誌或設置不當之情形，且本件舉發人員為桃園縣政府
    警察局楊梅交通小隊員警，舉發前與抗告人並不認識，因執
    行交通勤務而舉發本案，復無證據證明證人謝文山有捏造事
    實違法取締之情事，堪認證人謝文山前開證言具有憑信性，
    抗告意旨以照片上未顯示拍攝日期，爭執舉發員警提出告示
    牌照片之真實性，自屬臆測，亦難遽信。
五、綜上所述，本件抗告人違規情節明確，原處分機關依道路交
    通管理處罰條例第43條第1項第2款、第4項、第5項之規定，
    裁處抗告人8,000元罰鍰，並吊扣汽車牌照3個月，施以道安
    講習，並予以記違規點數3點，核無違誤。原審法院據此駁
    回抗告人之聲明異議，經核尚無不合。抗告意旨仍執前揭辯
    詞，指摘原裁定不當，為無理由，應予駁回。
據上論斷，應依道路交通管理處罰條例第89條，道路交通案件處
理辦法第26條，刑事訴訟法第412條，裁定如主文。
中    華    民    國    99    年    2    月    26     日
                  刑事第十八庭審判長法  官  吳鴻章
                                    法  官  曾淑華
                                    法  官  汪梅芬
以上正本證明與原本無異。
不得再抗告。
                                    書記官  劉寶鈴
中    華    民    國    99    年    2     月    26    日

司法院資訊處製作；財團法人民間司法改革基金會備份。
